臺灣雲林地方法院民事判決
111年度重訴字第5號
原      告  何宸州  

訴訟代理人  蕭智元律師
被      告  林素珠  


訴訟代理人  林宜慶律師
複  代理人  王苡斯律師
被      告  彭嘉昱  
            陳俊男  


上列被告因過失致死案件，經原告提起損害賠償之附帶民事訴訟
（110年度附民字第157號），經本院刑事庭裁定移送前來，本院
於中華民國111年3月28日辯論終結，判決如下：
    主  文
被告應連帶給付原告新臺幣柒佰參拾貳萬零捌佰肆拾陸元，及被
告林素珠部分自民國一一○年六月二十五日起、被告彭嘉昱部分
自民國一一○年七月五日起、被告陳俊男部分自民國一一○年六月
二十四日起，均至清償日止，按年息百分之五計算之利息。
原告其餘之訴駁回。
訴訟費用由被告連帶負擔二十五分之四，餘由原告負擔。
本判決第一項於原告以新臺幣貳佰肆拾肆萬壹仟元供擔保後，得
假執行。如被告林素珠以新臺幣柒佰參拾貳萬零捌佰肆拾陸元為
原告預供擔保後，得免為假執行。
原告其餘假執行之聲請駁回。
    事實及理由
壹、程序方面：
    被告彭嘉昱經合法通知，未於言詞辯論期日到場，核無民事
    訴訟法第386 條各款所列情形，爰依原告之聲請，由其一造
    辯論而為判決。
貳、實體方面：
一、原告主張：
  ㈠被告林素珠與原告係表姊弟，被告林素珠曾任農會理事，對
    保險業務具有一定程度之暸解，明知原告曾因腦部開刀，行
    動不便，行走需仰賴助行器，因反應較常人遲鈍，若單獨於
    行走發生車禍之危險性極大，不易令人起故意殺人之懷疑，
    為圖領取原告之保險金，被告林素珠遂自民國108年4月30日
    起至109年5月28日止，陸續偽造原告名義向沈碧華、劉謹華
    、王若紫、林東陽等人投保國泰人壽保險股份有限公司（下
    稱國泰人壽）及新光人壽保險股份有限公司（下稱新光人壽
    ）意外險及旅遊平安險（其中一筆已變更受益人為被告林素
    珠），保額合計高達新臺幣（下同）2,930萬元。嗣被告林
    素珠為領取保險金，於109年4月底至5月間某日，透過綽號
    「凱誠」真實姓名年籍不詳之成年男子及被告彭嘉昱之臉書
    資料找到被告彭嘉昱，竟與被告彭嘉昱基於殺人之犯意聯絡
    ，以100萬元之代價要求被告彭嘉昱引誘原告步出居處後，
    再伺機開車撞死原告。被告林素珠先載被告彭嘉昱至原告住
    處，下車後再與原告交談，使被告彭嘉昱認清原告長相。被
    告彭嘉昱為求壯膽，邀其友人即被告陳俊男加入，約定事後
    再分50萬元予被告陳俊男作為報酬。被告陳俊男與彭嘉昱於
    109年5月28日16時許，騎乘車號000-000普通重型機車在雲
    林縣林内火車站旁停車場，竊取車牌號碼0000-00號車牌後
    ，至斗六市文殊寺旁之產業道路，將車牌懸掛於向不知情之
    崔家騏購得之報廢自用小客車上。於同日16、17時許，被告
    陳俊男駕駛懸掛7258-FJ車牌之報廢自用小客車，被告彭嘉
    昱駕駛車牌000-0000號自用小客車，一同前往原告位於雲林
    縣○○鄉○○村○○路00○0號居處附近徘徊繞行，伺機等候原告出
    門。同日17時許，被告彭嘉昱為誘騙原告出門，即以其所持
    用0000000000行動電話撥打原告0000000000行動電話，誆稱
    係農會之人員欲交付補助金，要原告出門等候，原告不疑有
    他，即持助行器步出其上開住處，前往約定地點等候，被告
    陳俊男見機於同日17時19分許駕駛懸掛車牌號碼0000-00自
    用小客車三度撞擊原告，致原告受有頭部外傷併蜘蛛膜下出
    血、意識不清，經送醫救治後，目前在護理之家，需專人全
    日看護照護。被告三人以上開侵權行為，不法侵害原告之身
    體、健康，原告自得請求被告對於原告所受損害負連帶賠償
    責任。
  ㈡茲就被告三人應賠償原告之項目及數額，詳列如下：
  ⒈增加生活上需要之費用：原告因被告三人殺人未遂之侵權行
    為致受有傷害，迄今生活無法自理，現於安生醫院附設護理
    之家受看護照顧。每月看護費用扣除政府每月補助後，請求
    被告賠償每月看護費用15,000元，而原告為56年4月15日生
    ，事發時為53歲餘，參酌109年雲林縣簡易生命表平均餘命
    尚有約26.25年，是自原告受傷時起計算至原告餘命為止之
    看護費用合計為3,022,246元。
　⒉喪失或減少勞動能力：原告為56年4月15日生，於109年5月28
    日事發時為53歲1個月餘，距法定65歲退休年齡尚有11年10
    個月餘，以11年10個月計算，以109年最低基本月薪23,800
    元計算至原告65歲為止，原告所受勞動能力喪失之損害合計
    為2,717,288元。
　⒊精神慰撫金：原告因被告三人殺人未遂之侵權行為受有重傷
    ，生活無法自理，精神上痛苦難以言喻，為此請求被告等人
    賠償5,738,569元之精神慰撫金。
  ⒋綜上，原告依民法第184條第1項、第2項前段、第185條、第1
    93條第1項、第195條第1項前段規定，請求被告連帶給付原
    告11,478,103元，及自起訴狀繕本送達翌日起至清償日止，
    按年息百分之五計算之利息等語。
　　並聲明：㈠被告應連帶給付原告11,478,103元，及自刑事附
    帶民事起訴狀繕本送達翌日起至清償日止，按年息百分之五
    計算之利息。㈡訴訟費用由被告連帶負擔。㈢原告願供擔保，
    請准宣告假執行。
二、被告答辯部分：
　㈠被告林素珠則以：被告林素珠對本件侵權行為之事實發生經
    過不爭執，對於原告主張每月看護費用15,000元及請求賠償
    看護費用及勞動能力損失不爭執，至精神慰撫金部分請求金
    額過高，應予酌減等語，資為抗辯。
　　並聲明：㈠原告之訴及假執行之聲請均駁回。㈡訴訟費用由原
    告負擔。㈢如受不利之判決，願供擔保請准宣告免為假執行
    。
  ㈡被告陳俊男則以：對刑事判決認定之事實不爭執，對於原告
    請求賠償看護費用及勞動能力損失部分不爭執，但原告請求
    精神慰撫金金額過高，請求酌減等語，資為抗辯。
　　並聲明：㈠請求駁回原告之訴。㈡訴訟費用由原告負擔。　
　㈢被告彭嘉昱未於言詞辯論期日到場，亦未提出書狀為任何聲
    明或陳述。
三、兩造不爭執之事實：
  ㈠被告林素珠、彭嘉昱、陳俊男因殺人未遂等案件，經本院以1
    10年度訴字第212號刑事判決，分別判處被告林素珠共同犯
    殺人未遂罪，處有期徒刑9年；彭嘉昱共同犯殺人未遂罪，
    累犯，處有期徒刑7年。陳俊男共同犯殺人未遂罪，累犯，
    處有期徒刑7年，判決尚未確定。
　㈡原告因被告等人之殺人未遂行為致受有創傷後蜘蛛膜下腔出
    血、意識不清等傷害，因生活無法自理，入住安生醫院附設
    護理之家，扣除政府補助後，每月需支出看護費用（含鼻胃
    管及尿布費用）15,000元。　
　㈢原告迄至110年12月15日為止，經國立臺灣大學醫學院附設醫
    院雲林分院認：目前意識狀態有進步，但仍無法自理生活及
    工作，完全痊癒之機率極低，已達重傷害之地步，有國立臺
    灣大學醫學院附設醫院雲林分院110年12月15日臺大雲分資
    字第1100010399號函文1紙在卷可憑。
　㈣原告經臺灣雲林地方檢察署犯罪被害人補償審議委員會決定
    補償1,418,688元。　
四、得心證之理由：
　　本件兩造所爭執之處，在於原告依侵權行為之法律關係，請
    求被告連帶賠償看護費用、勞動能力損失及精神慰撫金，有
    無理由？其數額應以多少為適當？經查：
　㈠原告主張被告林素珠明知原告曾因腦部開刀，行動不便，行
    走需仰賴助行器，因反應較常人遲鈍，若單獨於行走發生車
    禍之危險性極大，不易令人起故意殺人之懷疑，為圖領取原
    告之保險金，被告林素珠自108年4月30日起至109年5月28日
    止，陸續偽造原告名義向沈碧華、劉謹華、王若紫、林東陽
    等人投保國泰人壽及新光人壽意外險及旅遊平安險，保額合
    計高達2,930萬元。嗣被告林素珠為領取保險金，於109年4
    月底至5月間某日，透過綽號「凱誠」真實姓名年籍不詳之
    成年男子及被告彭嘉昱之臉書資料找到被告彭嘉昱，竟與被
    告彭嘉昱基於殺人之犯意聯絡，以100萬元之代價要求被告
    彭嘉昱引誘原告步出居處後，再伺機開車撞死原告。被告林
    素珠先載被告彭嘉昱至原告住處，下車後再與原告交談，使
    被告彭嘉昱認清原告長相。被告彭嘉昱為求壯膽，邀其友人
    即被告陳俊男加入，約定事後再分50萬元予被告陳俊男作為
    報酬。被告陳俊男與彭嘉昱於109年5月28日16時許，騎乘車
    號000-000普通重型機車在雲林縣林内火車站旁停車場，竊
    取車牌號碼0000-00號車牌後，至斗六市文殊寺旁之產業道
    路，將車牌懸掛於向不知情之崔家騏購得之報廢自用小客車
    上。於同日16、17時許，被告陳俊男駕駛懸掛7258-FJ車牌
    之報廢自用小客車，被告彭嘉昱駕駛車牌000-0000號自用小
    客車，一同前往原告位於雲林縣○○鄉○○村○○路00○0號居處附
    近徘徊繞行，伺機等候原告出門。同日17時許，被告彭嘉昱
    為誘騙原告出門，即以其所持用0000000000行動電話撥打原
    告0000000000行動電話，誆稱係農會之人員欲交付補助金，
    要原告出門等候，原告不疑有他，即持助行器步出其上開住
    處，前往約定地點等候，被告陳俊男見機於同日17時19分許
    駕駛懸掛車牌號碼0000-00自用小客車三度撞擊原告，致原
    告受有頭部外傷併蜘蛛膜下出血、意識不清，經送醫救治後
    ，目前在護理之家，需專人全日看護照護之事實，為被告等
    人所不爭執，而被告林素珠、彭嘉昱、陳俊男因殺人未遂等
    案件，經本院以110年度訴字第212號刑事判決，分別判處被
    告林素珠共同犯殺人未遂罪，處有期徒刑9年；彭嘉昱共同
    犯殺人未遂罪，累犯，處有期徒刑7年。陳俊男共同犯殺人
    未遂罪，累犯，處有期徒刑7年，有刑事判決1份在卷可佐，
    並經本院依職權調取本院110年度訴字第212號刑事卷核閱無
    訛，原告上開主張堪信為真正。
　㈡按因故意或過失，不法侵害他人權利者，負損害賠償責任；
    數人共同不法侵害他人之權利者，連帶負損害賠償責任；不
    法侵害他人之身體或健康者，對於被害人因此喪失或減少勞
    動能力或增加生活上需要時，應負損害賠償責任；又不法侵
    害他人之身體、健康、名譽、自由、信用、隱私、貞操，或
    不法侵害其他人格法益而情節重大者，被害人雖非財產上之
    損害，亦得請求賠償相當之金額，民法第184條第1項前段、
    第185條第1項前段、第193條第1項、第195條第1項分別定有
    明文。被告等人故意以假車禍方式對原告殺人未遂之事實，
    已見前述，是被告等人依上述規定對原告所受之損害，自應
    負賠償責任。茲就原告所得請求被告賠償之項目及金額，分
    述如下：
  ⒈看護費用部分：
　⑴原告主張其因被告等人之侵權行為，致受有創傷後蜘蛛膜下
    腔出血、意識不清等傷害，終身需他人24小時看護照顧，而
    原告因生活無法自理，入住安生醫院附設護理之家，扣除政
    府補助後，每月需支出看護費用（含鼻胃管及尿布費用）15
    ,000元，以109年雲林縣簡易生命表男性平均餘命為26.25年
    計算，合計需支出看護費用3,022,246元等語，為被告等人
    所不爭執，經查，原告因被告等人殺人未遂之侵權行為，致
    受有創傷後蜘蛛膜下腔出血、意識不清等傷害，有國立臺灣
    大學醫學院附設醫院雲林分院所出具之診斷證明書1紙在卷
    可稽；而原告目前意識狀態有進步，但仍無法自理生活及工
    作，完全痊癒之機率極低，有國立臺灣大學醫學院附設醫院
    雲林分院函文在卷可佐，堪認原告因被告等人之侵權行為所
    受傷害，確有由專人24小時看護照護其日常生活之必要。查
    原告為56年4月15日生，於車禍發生時年53歲，是以109 年
    度雲林縣男性簡易生命表53歲男性平均餘命26.25年計算，
    再乘以兩造所不爭執原告每月看護費用15,000元計算，依霍
    夫曼式計算法扣除中間利息（首期給付不扣除中間利息）核
    計其金額為3,022,246元【計算方式為：15,000×201.000000
    00=3,022,246.0000000000。其中201.00000000為月別單利(
    5/12)%第315月霍夫曼累計係數。採四捨五入，元以下進位
    】。則原告請求被告賠償終身看護費用3,022,246元，為有
    理由，應予准許。
  ⒉終身勞動能力損失部分：
　　原告主張其因被告等人之侵權行為致終身不能工作，以109
    年每月基本工資23,800元計算，計算至原告65歲為止，合計
    受有2,717,288元之勞動能力損失等語，為被告等人所不爭
    執，經查，原告因被告等人之侵權行為致受有前揭傷害，經
    治療後，原告目前意識狀態有進步，但仍無法自理生活及工
    作，完全痊癒之機率極低，有國立臺灣大學醫學院附設醫院
    雲林分院函文在卷可佐，堪認原告自被告等人殺人未遂之行
    為時即109年5月28日起終生無法工作，是原告主張其因被告
    等人侵權行為致勞動能力減損100％，堪認屬實。又原告於被
    告等人侵權行為時為53歲，距離退休年齡65歲尚有11年餘，
    以109年每月基本工資23,800元，計算至至原告65歲止即121
    年4月15日止，依霍夫曼式計算法扣除中間利息（首期給付
    不扣除中間利息）核計其金額為2,717,288元【計算方式為
    ：285,600×8.00000000+(285,600×0.0000000)×(9.00000000
    -0.00000000)=2,717,287.0000000000。其中8.00000000為
    年別單利5%第11年霍夫曼累計係數，9.00000000為年別單利
    5%第12年霍夫曼累計係數，0.00000000為未滿一年部分折算
    年數之比例(323/366=0.00000000)。採四捨五入，元以下進
    位】。是原告請求被告賠償勞動能力損失2,717,288元，亦
    屬有據。
  ⒊精神慰撫金部分：
　　原告因被告等人之侵權行為致受有創傷後蜘蛛膜下腔出血、
    意識不清等傷害，生活無法自理，治療後意識狀態有進步，
    但仍無法自理生活及工作，其身體及精神均受有相當之痛苦
    ，應堪認定。本院審酌原告現年54歲，國中畢業，曾開小貨
    車、計程車，每月收入約25,000元至30,000元，名下無動產
    或不動產；被告林素珠國小肄業，之前在鍋爐廠打零工，曾
    擔任農會理事，現在沒有工作，也沒有收入，名下有10餘筆
    不動產及4部自小客車；被告彭嘉昱高職肄業，擔任烤漆浪
    板師傅，日薪1,800元，名下除自小客車1部外，別無其他財
    產；被告陳俊男高職肄業，擔任板模及泥作師傅，每日薪資
    1,000多元，名下無任何財產，有稅務電子閘門財產所得調
    件明細表在卷可參，及兩造身分、社會地位、智識水準及原
    告所受傷害程度等一切情形，認原告請求被告賠償精神慰撫
    金應以300萬元為適當，逾此範圍之請求，則無理由，應予
    駁回。
  ⒋綜上，原告因被告等人之侵權行為所受損害為8,739,534元【
    計算式：看護費用3,022,246元＋勞動能力損失2,717,288元＋
    精神慰撫金300 萬元＝8,739,534元】。
　㈢又按，國家於支付犯罪被害補償金後，於補償金額範圍內，
    對犯罪行為人或依法應負賠償責任之人有求償權，犯罪被害
    人保護法第12條第1項定有明文。犯罪被害人補償制度，在
    於補民事侵權行為制度之不足，國家之支付補償，乃基於社
    會安全之考量，使犯罪被害人能先獲得救濟，國家支付補償
    金後，於補償金額範圍內，對犯罪行為人或依法應負賠償責
    任之人有求償權，此項求償權之本質，源於被害人之損害賠
    償請求權，國家支付補償金後，原歸屬於被害人之損害賠償
    請求權即因法律規定而移轉予國家，發生債權法定移轉之效
    力，被害人就該補償金額對犯罪行為人或依法應負賠償負責
    之人已無債權存在，自不得再為請求而應予扣除。經查，原
    告因被告等人殺人未遂之行為受有傷害，已依法受領1,418,
    688元之被害人補償金，有臺灣雲林地方檢察署犯罪被害人
    補償審議委員會決定書在卷可參（見本院卷第145至150頁）
    ，揆諸前揭規定，原告對被告等人上開數額之損害賠償請求
    權依法已移轉於國家，自不得再請求被告等人賠償，是本件
    扣除原告已領取之上開補償金後，原告得請求被告等人賠償
    之金額為7,320,846元，逾此部分之請求，則屬無據，應予
    駁回。
  ㈣綜上所述，原告依侵權行為之法律關係，請求被告林素珠、
    彭嘉昱、陳俊男連帶給付原告7,320,846元，及被告林素珠
    部分自110年6月25日起、被告彭嘉昱部分自110年7月5日起
    、被告陳俊男部分自110年6月24日起，均至清償日止，按年
    息百分之五計算之利息，為有理由，應予准許。逾此部分之
    請求，為無理由，應予駁回。
  ㈤原告陳明願供擔保請准宣告假執行，就原告勝訴部分，經核
    於法並無不合，爰酌定相當擔保金額併宣告之。又被告林素
    珠陳明願供擔保請准免為假執行之宣告，於法亦無不合，爰
    酌定相當擔保金額准許之。至原告敗訴部分，其假執行之聲
    請失所附麗，應予駁回。
  ㈥本件事證已臻明確，兩造其餘攻擊、防禦方法，均與判決結
    果不生影響，爰不一一論述，併此敘明。
五、訴訟費用負擔之依據：民事訴訟法第79條。 　　
中　　華　　民　　國　　111 　年　　4 　　月　　11　　日
                  民事第二庭    法  官  冷明珍

以上正本係照原本作成。
如對本判決上訴，須於判決送達後20日內向本院提出上訴狀。如
委任律師提起上訴者，應一併繳納上訴審裁判費。
中　　華　　民　　國　　111 　年　　4 　　月　　11　　日
                                書記官　陳姵君